臺灣高等法院臺中分院民事裁定
110年度家抗字第28號
抗  告  人  楊吳奈美
代  理  人  林幸頎律師                        
上列抗告人因與相對人楊連發間假扣押事件，對於中華民國110
年8月17日臺灣臺中地方法院110年度家全字第22號裁定提起抗告
，本院裁定如下：
    主  文
抗告駁回。
抗告程序費用由抗告人負擔。
    理  由
一、聲請及抗告意旨略以：
　㈠伊配偶甲○○死亡後，伊以甲○○之共同繼承人乙○○、丙○○、丁○
    ○（下稱乙○○3人）及相對人為共同被告，提起夫妻剩餘財產
    分配之訴，請求相對人及乙○○3人連帶給付新臺幣（下同）3
    億6917萬1227元，經原法院108年度重家財訴字第13號（下
    稱本案訴訟）審理。相對人於本案訴訟中態度反覆，毫無清
    償之意，且其存款未達百萬，竟先後以名下不動產（實為甲
    ○○生前借名登記者）為第三人設定最高限額抵押權5640萬元
    、4200萬元；復將名下○○○○○○股份有限公司(下稱○○公司）
    股票2,453,240股全數移轉至其配偶名下；並將其對○○○○股
    份有限公司債權220萬元（此亦為甲○○生前借名登記者）形
    式讓與女兒戊○○，持續、大量的移轉、隱匿名下財產至他人
    名下，而為不利益處分。且相對人現遭○○公司另案求償2000
    萬餘元，丙○○亦於另案主張相對人名下前揭○○公司股票為甲
    ○○之遺產，則其將來須面臨追償，且數額甚鉅，亦可認有不
    能強制執行或甚難執行之虞。本院110年度家抗字第14號裁
    定雖稱伊本案債權可自甲○○遺產優先扣償，故無假扣押之必
    要。但財政部○區國稅局(下稱國稅局)核定之課稅遺產淨額
    為3億6056萬0536元，扣除應納稅額6461萬2107元後，僅餘2
    億9594萬8429元，無法滿足伊本案債權。爰聲請准許對相對
    人之財產為假扣押。
　㈡經原審駁回抗告人聲請，抗告人提起抗告。抗告意旨略以：
    倘伊剩餘財產為0，甲○○死亡時之剩餘財產高達10億元，則
    剩餘財產差額應為5億元，而非伊主張之3億6917萬1227元；
    且國稅局核定課稅遺產淨額僅3億6056萬0536元，民法第103
    0條之1僅4958萬0326元，故原審以10億元為計算基礎，顯有
    違誤。又甲○○之婚後財產中有部分為生前借名登記在相對人
    、己○○、戊○○名下之資產，該等財產並非相對人之固有財產
    ，且本件亦非限定對相對人名下之固有財產聲請假扣押，況
    伊在本案訴訟已主張甲○○與相對人間之借名登記關係已因甲
    ○○死亡而消滅，相對人負有返還該等財產予全體繼承人之義
    務，伊既為相對人之債權人，自得對出名人之不動產聲請假
    扣押。又相對人明知其名下之大量資產為甲○○之遺產，卻恣
    意非法處分該等公同共有物，甚向地政機關謊稱謄本遺失，
    申請補發權狀，經檢察官提起公訴，益見將來確有不能執行
    或甚難執行之虞。爰提起本件抗告，請求廢棄原裁定等語。
二、按債權人就金錢請求或得易為金錢請求之請求，欲保全強制
    執行者，得聲請假扣押；假扣押，非有日後不能強制執行或
    甚難執行之虞者，不得為之，民事訴訟法第522條第1項、第
    523條第1項定有明文。又聲請假扣押時，就「請求」及「假
    扣押之原因」，應釋明之；前項釋明如有不足，而債權人陳
    明願供擔保或法院認為適當者，法院得定相當之擔保，命供
    擔保後為假扣押，同法第526條第1項、第2項亦有明定。是
    債權人就假扣押之請求及原因，依法有釋明之義務，亦即須
    提出能即時調查之證據，使法院就其主張之事實，得生薄弱
    之心證，信其主張大致為正當之證據。必待釋明有所不足，
    而債權人陳明願供擔保或法院認為適當者，法院始得定相當
    之擔保，命供擔保後為假扣押。若債權人就其請求及假扣押
    之原因，有任何一項未予釋明，縱債權人陳明願供擔保，亦
    難認足補釋明之欠缺，法院仍不應准許其假扣押之聲請。 
三、經查：
　㈠抗告人主張其為甲○○之配偶，甲○○死亡後，其以甲○○之繼承
    人即乙○○3人及相對人為共同被告，提起夫妻剩餘財產分配
    之訴，請求相對人及乙○○3人連帶給付3億6917萬1227元(包
    括國稅局核定之民法第1030條之1之4958萬0326元、甲○○借
    名登記在相對人名下之財產計4億8135萬7765元、借名登記
    在相對人子即己○○名下之財產計6633萬5334 元、借名登記
    在相對人女戊○○名下之財產計9148萬8701元)，目前由原法
    院108年度重家財訴字第13號審理中等情，業經本院調閱該
    案卷核閱屬實，足認抗告人對假扣押之請求已為釋明。
　㈡惟假扣押之原因部分，抗告人雖主張相對人存款未達百萬，
    卻持續將其名下不動產設定高額抵押權給第三人、將名下○○
    公司股票移轉予其配偶、將對第三人之債權移轉給女兒，顯
    有日後不能執行或甚難執行之虞等情。惟查：
  　⒈法定財產制關係消滅時，夫或妻現存之婚後財產，扣除婚
      姻關係存續所負債務後，如有剩餘，其雙方剩餘財產之差
      額，應平均分配。但下列財產不在此限：一、因繼承或其
      他無償取得之財產。二、慰撫金，民法第1030條之1定有
      明文。此夫或妻之剩餘財產差額分配請求權，乃立法者就
      夫或妻對家務、教養子女及婚姻共同生活貢獻所作之法律
      上評價，係以夫或妻之財產為計算、給付，性質上屬應給
      付方之夫或妻之債務。故在配偶一方先他方死亡時，生存
      配偶雖得對其以外之繼承人為主張，惟其主張之對象應以
      「遺產」為限。另民法第1148條第2項亦明定，繼承人對
      於被繼承人之債務，以因繼承所得遺產為限，負清償責任
      。故繼承人就被繼承人所負應給付生存配偶之夫妻剩餘財
      產差額分配額之債務，係負以「遺產」為限度之物的有限
      責任，該生存配偶僅得對繼承人因繼承所得之遺產主張權
      利，不得對繼承人之固有財產為之，自亦不得對繼承人之
      固有財產為假扣押。
    ⒉抗告人雖主張甲○○之婚後財產中有部分財產合計481,357,7
      65元(見本案訴訟卷一第434頁、卷二第70頁)，係借名登
      記在相對人名下，故該等財產並非相對人之固有財產，且
      伊在本案訴訟中已主張甲○○與相對人間之借名登記關係已
      因甲○○死亡而消滅，相對人負有返還該等財產予全體繼承
      人之義務，伊既為債權人，自得對出名人之不動產聲請假
      扣押云云。惟查，該等財產是否為甲○○借名登記在相對人
      名下，實質上為楊德根所有，乃實體上權利義務之爭執，
      非本件保全程序所得審究，且縱認有借名登記關係存在，
      在相對人返還之前，亦非當然即屬甲○○之遺產。故抗告人
      逕以有借名登記法律關係存在，即聲請對相對人名下之財
      產為假扣押，自有未合。
　　⒊因此，抗告人主張借名登記存在之該等財產，自形式上觀
      之既為相對人之固有財產，相對人本得自由處分，是其縱
      有設定抵押權予第三人、移轉股票予其配偶、讓與債權移
      轉予其女兒等行為，亦難因此即認抗告人日後不能執行或
      甚難執行之虞之情形。基此自難認抗告人就假扣押之原因
      已為釋明。是抗告人聲請就相對人之財產為假扣押，於法
      無據。
　㈢綜上所述，本件假扣押之聲請於法未合，不應准許。原裁定
    駁回抗告人之聲請，自無違誤。抗告意旨指摘原裁定不當，
    求予廢棄改判為無理由，應予駁回。
四、爰依法裁定如主文。　　　　　　
中　　華　　民　　國　　110 　年　　10　　月　　29　　日
                家事法庭    審判長法　官  王  銘
                                  法　官  高英賓
                                  法　官  張國華
正本係照原本作成。
如不服本裁定應於裁定送達後10日內向本院提出再抗告狀（須按
他造人數附具繕本），繳納抗告裁判費新台幣1,000元整，並同
時委任律師或具有律師資格之關係人為代理人。因疫情而遲誤不
變期間，得向法院聲請回復原狀。

                                  書記官  柯孟伶

中　　華　　民　　國　　110 　年　　10　　月　　29　　日